最高法院刑事判決　　　　　　　　　　　　　　　八十六年度台上字第三九四一號
　　上訴人　高陵秀鳳
　　　　　　高 泉 忠
　　　　　　高 秀 裡
　　　　　　陵 宗 輝
　　被　告　甲　　○
　　　　　　即許尾）身分證統.
右上訴人等因自訴被告誣告案件，不服台灣高等法院中華民國八十六年四月三日第二
審判決（八十六年度上訴字第一○六七號，自訴案號：台灣台北地方法院八十五年度
自字第一一九九號），提起上訴，本院判決如左：
    主  文
上訴駁回。
    理  由
按刑事訴訟法第三百七十七條規定，上訴於第三審法院，非以判決違背法令為理由，
不得為之。是提起第三審上訴，應以原判決違背法令為理由，係屬法定要件。如果上
訴理由狀並未依據卷內訴訟資料，具體指摘原判決不適用何種法則或如何適用不當，
或所指摘原判決違法情事，顯與法律規定得為第三審上訴理由之違法情形，不相適合
時，均應認其上訴為違背法律上之程式，予以駁回。本件上訴人即自訴人高陵秀鳳、
高泉忠、高秀裡、陵宗輝上訴意旨略稱：(一)原判決認被告甲○主觀上對繼承權之有無
存有懷疑，尚屬合理推論，惟被告自始知悉繼承系統表並非上訴人等所制作，竟仍對
上訴人等提出偽造文書之告訴，難謂無誣告之故意。原判決將被告對繼承權之懷疑與
其是否具有誣告偽造文書之故意，混為一談，致結論錯誤，顯然未盡調查能事且違背
論理法則。(二)被告辯稱係「不知法律才告的」，而依刑法第十六條規定，不知法律仍
不得免除其刑事責任。原判決以被告不知法律而為無罪之諭知，有判決不適用法律之
違誤。(三)原判決認定被告甲○，原名許尾，於民國八十六年三月五日改從養父姓。此
一認定之憑據及真實性如何，未見原審於審判期日調查即據為判決基礎，亦有調查未
盡之違法等語。惟查原判決綜合卷內事證，認被告主觀上既對繼承權存有懷疑，事後
見繼承系統表上已將自已排除在外，自必懷疑辦理土地繼承登記之上訴人等有偽造繼
承系統表之嫌，乃提出告訴，難認主觀上有誣告之故意等情，因予維持第一審諭知被
告無罪之判決，駁回上訴人等在第二審之上訴，已論綦詳。上訴意旨(一)並未針對原
判決之上開論斷究竟有何違背法令，依據卷內資料具體表明，而僅持其個人意見重為
被告具誣告故意之事實上爭執，進而指摘原判決未盡調查能事及違背論理法則，自非
適法之第三審上訴理由。又原判決並非以被告不知法律為諭知無罪之依據，已見前述
，上訴意旨(二)所指顯與原判決之記載不符。至被告於審判中更易原從生父姓「許」，
改為從養父姓「陵」，有戶籍謄本在原審卷第二七頁可稽，原判決因予說明被告姓氏
變更之情形。按被告之姓名並非犯罪構成要件事實之一部，原審未於審判期日提示上
開戶籍謄本，亦未於判決內載明此項被告姓氏變更之憑據，當於判決無所影響，上訴
意旨(三)就此所為指摘，顯與法律規定得為第三審上訴理由之違法情形不相適合。依首
開說明，本件上訴違背法律上之程式，應予駁回。本院為法律審，上訴人等提出「補
述」事實乙件，本院無從審酌，併此明。
據上論結，應依刑事訴訟法第三百九十五條前段，判決如主文。
中      華      民      國    八十六    年      六      月    二十七    日
                              最高法院刑事第二庭
                                  審判長法官  施  文  仁
                                        法官  陳  炳  煌
                                        法官  張  淳  淙
                                        法官  洪  文  章
                                        法官  林  錦  芳
      右正本證明與原本無異
                                              書  記  官
中      華      民      國    八十六    年      七      月      四      日
